臺灣嘉義地方法院民事判決　　　　　　　 95年度訴字第699號
原　　　告　乙○○
　　　　　　　　　　　　段42.
訴訟代理人　黃裕中律師
複代理人　　王秀哲律師
被　　　告　甲○○
訴訟代理人　湯光民律師
上列當事人間請求損害賠償事件，經本院刑事庭裁定（95年度附
民字第46號）移送而來，於民國96年1月16日言詞辯論終結，判
決如下：
    主  文
被告應給付原告新臺幣佰陸拾壹萬貳仟元，及自民國九十五年
七月二十日起至清償日止，按週年利率百分之五計算之利息。
訴訟費用由被告負擔。
本判決第一項於原告以新臺幣壹佰貳拾萬陸仟元供擔保後，得假
執行；但被告如於執行標的物拍定、變賣前，以新臺幣佰陸拾
壹萬貳仟元為原告預供擔保，或將請求標的物提存，得免為假執
行。
    事實及理由
壹、程序方面：被告經合法通知，未於言詞辯論期日到場，核無
    民事訴訟法第386條所列各款情形，爰依原告之聲請，由其
    一造辯論而為判決。
貳、原告起訴主張：被告意圖為自己不法所有，基於概括之犯意
    ，明知坐落嘉義縣太保市○○段下庄小段267地號土地（下
    稱267地號土地）及嘉義縣太保市○○○段春珠小段275地號
    土地（下稱275地號土地）未曾經法院公告拍賣，竟先於民
    國90年底某日，透過不知情之訴外人張崑玉向原告訛稱：「
    267地號土地已為法院查封拍賣，該筆土地值得購買」等語
    ，之後被告即與張崑玉陪同原告前往上開土地查看，原告於
    查看後不疑有他，即委託被告向本院投標，並於民國91 年1
    月24日，應被告要求匯款新臺幣（下同）80萬元至被告設於
    中華郵政股份有限公司桃園八德大湳郵局（下稱大湳郵局）
    帳號000000-0號帳戶內作為投標保證金，嗣被告向原告佯稱
    其已得標，原告遂於91年1月30日再匯款153萬元至上開帳戶
    內，被告復向原告謊稱須再匯款19萬2千元始得辦理點交，
    原告乃於91年11月8日再匯款19萬2千元至上開帳戶。嗣於92
    年3、4月間，被告再向原告詐稱：「275地號土地遭法院查
    封拍賣，可代為標購，俟得標後再行付款」等語，致原告再
    度陷於錯誤而委託被告代為標購。被告於92年4月15日告知
    原告該土地已得標，得標金額為109萬元，原告遂於當日匯
    款109萬元至上開帳戶，嗣因原告屢次催促交付上開土地，
    被告皆一再藉故拖延，且無法提出上開土地之所有權狀及土
    地登記謄本，原告始知受騙。為此，爰依侵權行為之法律關
    係，提起本訴，並聲明：
    一、被告應給付原告361萬2千元，及自附帶民事起訴狀之繕
    本送達翌日起至清償日止，按週年利率5%計算之利息。二、
    願供擔保，請准宣告假執行。
參、被告則以：否認有詐騙原告之事實，並引用刑事案件中之陳
    述等語置辯，並聲明：原告之訴駁回。
肆、本院之判斷：
一、按刑事訴訟判決所認定之事實，固非當然有拘束民事訴訟判
    決之效力，但民事法院調查刑事訴訟原有之證據，而斟酌其
    結果以判斷事實之真偽，並於判決內記明其得心證之理由，
    即非法所不許，最高法院49年台上字第929號判例可資參照
    。經查：
二、原告主張其於91年1月24日匯款80萬元、於91年1月30日匯款
    153萬元、於91年11月8日匯款19萬2千元、於92年4月15日匯
    款109萬元至被告之大湳郵局帳號000000-0號帳戶之事實，
    業據被告於刑事審理中承認（詳刑事卷第5頁），且有上開
    帳戶之交易明細在卷可稽（詳第962號偵查卷第28至30頁）
    ，應堪信為真實。
三、被告辯稱原告所欲購買之267、275地號土地，其委由施秀滿
    之公公黃嘉雄代為標購，原告所匯款項則陸續提領交付施秀
    滿及黃嘉雄。嗣因土地遲未過戶，有要求其二人書立款項借
    用證，並當場核對其二人之國民身分證，被告並無詐騙原告
    上開金錢云云。惟查：
（一）267、275地號土地未曾經法院拍賣之事實，有證人即嘉義
      縣水上地政事務所測量員游火樹於刑事審理中證述明確（
      詳第91號偵查卷第38頁），並有嘉義水上地政事務所95年
      4月21日嘉上地一字第0950002086號函在卷足考（詳第91
      號偵查卷第63頁以下）。
（二）被告雖辯稱：係委由好友施秀滿之公公代為標購267、275
      地號土地，原告所匯款項均已陸續分次提領交付施秀滿及
      黃嘉雄云云。惟查原告將上開款項匯入被告所有上述大湳
      郵局帳戶後，該帳戶即有分次提領紀錄，固有大湳郵局帳
      戶客戶歷史交易清單（詳第962號偵查卷第29、30頁）附
      卷可按，但被告辯稱原告所匯款項係支付標購土地之價金
      ，果屬實在，其竟分次小額提領交付，歷次給付均未要求
      對方出具收據，實有違常情。且關於提領交付價金之地點
      及對象，被告於偵查中先稱：「（乙○○是不是在91年1
      月30日匯款153萬元至你帳戶？）是，……且他（指黃嘉
      雄）也都是分次叫我提領給他，都是施秀滿載我到嘉義市
      ○○路，我把錢交給施秀滿，她再交給黃嘉雄」、「（你
      是拿到什麼地方交給黃嘉雄？）大部分都是拿到文化路的
      法院給黃嘉雄」、「（你如何交付給黃嘉雄這筆錢【指乙
      ○○於92年4月15日匯款109萬元】？）我都是分次交給施
      秀滿。她每次都是用不同的理由，叫我拿錢給她」（詳第
      962號偵查卷第59頁），復稱：「我錢都是在嘉義文化路
      及其他地方的郵局，直接交給施秀滿」「（除郵局以外，
      還有其他處所？）沒有」（詳第154號偵查卷第3頁）、「
      （你都是在哪裡提領現金？在何處交給施秀滿？）我大部
      分都在嘉義市○○路郵局、新港郵局。我在文化路郵局交
      給她一次，有時候在友愛路國稅局那邊」（詳第154號偵
      查卷第6頁），再稱：「（乙○○將錢匯給你之後如何將
      錢交給施秀滿或黃嘉雄？）都是施秀滿來載我，我都將現
      金交給她，有時在車上，有時在郵局」（詳第91號偵查卷
      第14頁），於本院刑事審理中則稱：「我錢大部分交給施
      秀滿，也有部分交給黃嘉雄，我是分多次交付，都是拿現
      金交付，地點在朴子郵局、鹿草郵局、嘉義市○○路郵局
      等多處交付，其他地點我忘記了」等語（詳本院刑事卷第
      7 頁），被告就提領交付之地點及對象，先稱都在嘉義市
      ○○路法院交付，後改稱在嘉義市○○路郵局、友愛路國
      稅局、嘉義縣新港郵局交付，復改稱在朴子郵局、鹿草郵
      局、嘉義市○○路郵局等處交付，就提領交付之對象，先
      稱交給施秀滿，又稱交給黃嘉雄，嗣改稱大部分交給施秀
      滿，也有部分交給黃嘉雄，所述前後不一，實難採信。
（三）依被告所稱曾與施秀滿、黃嘉雄聯絡之電話號碼（05）00
      00000、（05）0000000號向中華電信股份有限公司查詢結
      果，（05）0000000電話自89年5月30日迄今均為好樂迪股
      份有限公司嘉義分公司申請使用、（05）0000000號電話
      於88年12月21日為王春花申請使用、91年11月11日為楊馥
      維申請使用、93年9月22日為林恆芬申請使用，有中華電
      信股份有限公司95年7月26日嘉服一字第9500021號函附各
      申請人資料附卷可參（詳本院刑事卷第17至22頁），而林
      恆芬於偵查中稱：不認識施秀滿及黃嘉雄等語（詳第154
      號偵查卷第2頁），證人王春花、楊馥維亦均證稱：不認
      識被告、施秀滿及黃嘉雄，亦未接過被告電話等語（詳本
      院刑事卷第50至57頁），足證被告辯稱曾以上開二支電話
      與施秀滿、黃嘉雄聯絡云云，顯不足採。
（四）被告另辯稱：因土地遲未能過戶，有要求施秀滿及黃嘉雄
      書立款項借用證，並當場核對其二人之國民身分證上資料
      云云，並提出黃嘉雄所出具之款項借用證2紙（詳第962號
      偵查卷第16、17頁）及施秀滿所出具之款項借用證1紙為
      證（詳第962號偵查卷第18頁），惟經本院輸入該款項借
      用證上所載施秀滿及黃嘉雄之身分證字號查詢結果資料均
      不存在。又證人即設籍於該址之黃三福復於刑事審理中證
      稱：其住在該處已二年，不認識也不曾聽過施秀滿及黃嘉
      雄等語（詳本院刑事卷第60頁），可見施秀滿及黃嘉雄是
      否確有其人，實有疑問，被告所辯於施秀滿及黃嘉雄書立
      款項借用證時，有當場核對其二人之國民身分證上資料云
      云，亦不足採。
（五）原告陸續匯款予被告之金額共計361萬2千元，而被告所提
      出施秀滿所出具之款項借用證一紙記載借用金額為「貳佰
      參萬元正」，黃嘉雄出具之款項借用證2紙則分別記載借
      用金額為「壹佰玖拾陸萬元正」及「玖拾貳萬元正」，其
      上所載金額均與原告匯款予被告欲標購土地之金額不符。
      被告嗣辯稱：「借據金額包括我的錢及乙○○的錢，我給
      的錢約200萬元，都是從我先生楊金火嘉義市農會、新港
      鄉農會安和分部帳戶領出，從89年至90年間陸續交付，都
      是拿現金交付，每次交付幾萬元至一、二十萬元不等」（
      詳本院刑事卷第7頁），又改稱：「（何人說【款項借用
      證】要填寫該金額的？）是施秀滿公公說的，就乙○○的
      金額及施秀滿向我及張崑玉拿的錢，我的部分我也忘了有
      多少」、「（你借給他們的錢如何來的？）我從土地銀行
      貸款出來的，並沒有從我先生嘉義市農會或新港農會的戶
      頭提領出來」（詳本院刑事卷第77頁），再稱：「我借錢
      28萬元給施秀滿」、「（乙○○、張崑玉有無借錢給施秀
      滿？）沒有」、「（為何施秀滿的款項借用證上寫203萬
      元？）就我與乙○○、張崑玉三人合算的金額」（詳本院
      刑事卷第79頁），其就款項借用證上之金額與原告匯款金
      額不符之原因，所述前後大相逕庭，顯難採信。況被告均
      未提出施秀滿、黃嘉雄之確實住居所及真實年籍資料供調
      查，如被告與施秀滿為相識多年好友，且交付款項合計高
      達361萬2千元，豈有不知其真實身分而貿然將此鉅款交由
      他人處理之理，是被告所辯委由施秀滿及黃嘉雄代為標購
      土地云云，要屬臨訟杜撰以圖卸責之詞，顯不足採。
（六）綜上所述，被告所辯，均不足採信。原告主張被告詐騙其
      361萬2千元事實，應堪認定。
四、按遲延之債務，以支付金錢為標的者，債權人得請求依法定
    利率計算之遲延利息，民法第233條第1項前段定有明文；又
    按給付無確定期限者，債務人於債權人得請求給付時，經其
    催告而未為給付，自受催告時起，負遲延責任。其經債權人
    起訴，或依督促程序送達支付命令者，與催告有同一之效力
    ，民法第229條第2項亦定有明文，是以起訴狀繕本之送達代
    替催告者，債務人雖於受催告之日起即負遲延責任，惟法定
    遲延利息之給付期間，既係以「日」（即自起算日至清償日
    ）定期間，參諸民法第120條第2項規定，其始日（即催告日
    ）自不算入，是債務人所負遲延利息給付義務之起算日，自
    應自起訴狀繕本送達之翌日起算至明。查本件原告之附帶民
    事起訴狀繕本係於95年7月19日送達被告。從而，原告依侵
    權行為損害賠償之法律關係，請求被告給付361萬2千元，及
    自95年7月20日起至清償日止，按週年利率5%計算之利息，
    為有理由。又原告陳明願供擔保，請求准為假執行或免為假
    執行之宣告，經核並無不合，爰酌定相當之擔保金額，併宣
    告之。併依職權宣告被告如提供相當之擔保金為原告預供擔
    保後，得免為假執行。
肆、本件待證事實已臻明瞭，兩造其餘攻擊防禦方法及舉證，對
    判決之結果已不生影響，爰不一一詳為審酌，併此敘明。
伍、訴訟費用裁判之依據：民事訴訟法第78條。
中　　華　　民　　國　　96　　年　　1 　　月　　30　　日
                  民事第二庭  法  官  張育彰
以上正本係照原本作成
如對本判決上訴須於判決送達後20日內向本院提出上訴狀
中　　華　　民　　國　　96　　年　　1 　　月　　30　　日
                              書記官　陳湘蓉
